【裁判字號】    95,抗,1838
【裁判日期】    951229
【裁判案由】    撤銷假扣押
【裁判全文】
臺灣高等法院民事裁定                  95年度抗字第1838號
抗  告  人
即債權  人  甲○○
相  對  人
即債務  人  乙○○○○○○
            丙○○○○○○
上列當事人間聲請撤銷撤銷假扣押事件，抗告人對於中華民國95
年9月28日臺灣士林地方法院95年度裁全聲字第231號裁定，提起
抗告，本院裁定如下：
    主  文
原裁定關於撤銷原法院民國八十八年四月十二日八十八年度裁全
字第八八四號就第三人李明傳所為假扣押裁定部分廢棄。
其餘抗告駁回。
抗告費用由抗告人負擔。
    理  由
一、相對人於原法院聲請意旨略以：抗告人向原法院聲請假扣押
    ，經原法院以88年度裁全字第884 號准許後，所提起之本案
    訴訟業經原法院89年度重訴字第295號、本院92 年度重上字
    第5號、最高法院94年度台上字第2377 號判決抗告人敗訴確
    定，爰聲請撤銷假扣押裁定等情。
    原法院以：核與法律規定相符，准其聲請。
二、本件抗告意旨略以：最高法院94年度台上字第2377號判決已
    將抗告人之備位聲明部分發回更審，是本案訴訟尚未確定，
    故本件假扣押裁定不應被撤銷云云。
三、按假扣押之原因消滅、債權人受本案敗訴判決確定或其他命
    假扣押之情事變更者，債務人得聲請撤銷假扣押裁定，民事
    訴訟法第530條第1項定有明文。
四、經查：
  (一)抗告人聲請本件假扣押，係以：抗告人、相對人李永同及訴
    外人蔡春惠等3人，口頭約定合夥購買土地建廟，於76年7月
    19 日決定以每甲新臺幣（從容）154萬元之價格，購買坐落
    台北縣汐止鎮○○○段631地號等21筆土地共計6甲，總計需
    款770萬元。 因相對人李永同、訴外人蔡春惠均無資力，遂
    由抗告人籌款700萬元（ 另尾款70萬元因買賣價金降低而未
    給付），嗣買賣成交，實際價金為537萬1,600元，購得之土
    地移轉登記於相對人李永同及其子即相對人李明霖、另一當
    事人李明傳之名下。詎相對人李永同萌生為自己及第三人不
    法利益之意圖，其子即相對人李明霖及另一當事人李明傳均
    基於幫助之犯意，一致否認有合夥關係，相對人李永同不返
    還購地餘款162萬8,400元，且拒不將所購得之土地依合夥關
    係移轉與抗告人，侵占入己（訴外人蔡春惠已將合夥之利益
    轉讓與抗告人）。爰本於侵權行為或不當利之法則，列相對
    人李永同、李明霖及另一當事人李明傳為債務人。頃聞相對
    人李永同、李明霖及另一當事人李明傳有變賣土地逃匿之消
    息，恐日後有不能強制執行之虞為由，有原法院88年度884
    號卷內之假扣押聲請狀可稽。
  (二)又抗告人其後依侵權行為及不當得利之法律關係，提起本案
    訴訟，業經原法院以89年度重訴字第295 號判決駁回抗告人
    之訴；抗告人不受提起第二審上訴，並於第二審中為訴之追
    加，即依合夥關係備位聲明請求：1.相對人李永同應將 162
    萬8,400 元及法定遲延利息，移轉為抗告人、相對人李永同
    及訴外人蔡春惠三人公同共有。2.另一當事人李明傳應將
    1,030萬6,400元及法定遲延利息，移轉為抗告人、相對人李
    永同、訴外人蔡春惠公同共有。3.相對人李永同應將該判決
    附表一所示之土地移轉登記為抗告人、相對人李永同、訴外
    人蔡春三人公同共有。4.相對人李明霖應將該判決附表二所
    示之土地移轉登記為抗告人、相對人李永同、訴外人蔡春三
    人公同共有，仍經本院92 年度重上字第5號判決駁回上訴及
    其追加之訴。抗告人再提起第三審上訴，經最高法院以94年
    度台上字第2377號判決，將第二審有關駁回抗告人追加（備
    位）之訴部分發回更審，其餘上訴（先位之訴）駁回等情，
    有上開第一、二、三審判決書在卷足憑（本院卷第14-28 頁
    ）。
  (三)依上所陳，可知：抗告人於假扣押聲請時載明兩造間本案訴
    訟，係本於侵權行為及不當得利之法律關係而為請求，細繹
    確定民事判決係以：相對人李永同受三人合夥委任購地，應
    將餘款162萬8,400元返還三人合夥，並應將所購得土地登記
    為公同共有，受害者為三人合夥，而非抗告人個人，則抗告
    人自不得依侵權行為或不當得利之法律關係，請求相對人李
    永同返還購屋餘款、另一當事人李明傳返還出售土地利得、
    相對人李永同及李明霖將土地移轉登記與己為由，而將抗告
    人所為之先位聲明駁回確定等情，是抗告人於假扣押聲請狀
    中主張「本於侵權行為或不當利之法律關係」之債權請求，
    已經本案判決遭駁回確定。
    至於抗告人於第二審所為之備位聲明，雖經最高法院發回更
    審，因該聲明係本於合夥之法律關係，與抗告人聲請假扣押
    之原因並非同一，即非屬其為本件假扣押而提起之本案訴訟
    ，故抗告人以：兩造間有關假扣押之本案訴訟尚未確定之辯
    解，尚非可採。
  (四)綜上所述，就抗告人聲請假扣押予以保全之債權部分，其後
    抗告人提起本案訴訟，業據法院判決駁回抗告人之請求確定
    在案，則相對人聲請就原法院88年4月12日所為之88 年度裁
    全字第884 號假扣押裁定有關相對人部分予以撤銷，核與民
    事訴訟法第530條第1項規定相符，為有理由，應予准許。原
    法院就相對人之聲請部分予以准許，核無不合。抗告人仍執
    陳詞，指摘原裁定此部分不當，為無理由，應予駁回。
    至於原法院就第三人即債務人李明傳所為假扣押裁定部分，
    未經該第三人聲請，原法院併予撤銷，係就未聲請之事項而
    為之，於法不合，爰就此部分予以廢棄，併此敘明。
五、據上論結：本件抗告為一部有理由，一部無理由，依民事訴
    訟法第495條之1第1項、第449條第1項、第492條、第95條、
    第79條，裁定如主文。
中    華    民    國    95    年    12    月    29    日
                  民事第一庭
                      審判長法  官  張耀彩
                            法  官  盧彥如
                            法  官  林金吾
正本係照原本作成。
本裁定除以適用法規顯有錯誤為理由，並經本院許可外，不得再
抗告。如提起再抗告，應於收受後10日內委任律師為訴訟代理人
向本院提出再抗告狀。並繳納再抗告費新台幣１千元。
中    華    民    國    95    年    12    月    29    日
                            書記官  張淑芳


司法院資訊處製作；財團法人民間司法改革基金會備份。
